臺灣高等法院高雄分院刑事判決　　　 100年度上訴字第1579號
上　訴　人
即　被　告　洪志能
上列上訴人因妨害風化案件，不服臺灣高雄地方法院100 年度訴
字第375 號中華民國100 年7 月8 日第一審判決（起訴案號：臺
灣高雄地方法院檢察署99年度偵字第33750 號），提起上訴，本
院判決如下：
     主  文
原判決關於洪志能部分撤銷。
洪志能幫助犯圖利容留性交罪，處有期徒刑貳月，如易科罰金，
以新臺幣壹仟元折算壹日。
     事  實
一、洪志能係址設高雄市○○區○○路18號3 樓至8 樓之佶莉大
    飯店（營利事業登記名稱為佶莉旅館有限公司）負責人，其
    明知不得容留女子與他人為性交行為，且知悉何忠珍（綽號
    「吉嫂」）意圖容留成年女子與不特定男客為性交行為以營
    利，竟基於幫助圖利容留性交之犯意，自99年間某日起，將
    該飯店7 樓整層之房間提供予何忠珍，供何忠珍作為容留成
    年女子與不特定男客為性交行為以牟利之場所。何忠珍取得
    前開場所後，即基於意圖容留成年女子與不特定男客為性交
    行為以營利之犯意，對外營業，其方式為：男客前往佶莉大
    飯店7 樓消費時，由何忠珍上前招呼、介紹消費內容，續引
    領客人至房間內等候，再由何忠珍撥打電話聯絡賣淫女子至
    上開房間內，與男客為性交行為之性交易，每次收費新臺幣
    （下同）3,000 元，其中1,500 元由賣淫女子取得，餘款則
    歸何忠珍所有。而於99年10月5 日17時許前之某時，男客呂
    文賢前往佶莉大飯店7 樓消費，因櫃檯內無人接待，其見櫃
    檯處留有記載「我在附近" 摸魚" ，訪客請電0000-000000
    （3 分鐘之內即到）我將即刻出現！！小張」之紙板，即以
    其持用之行動電話撥打上開門號，與何忠珍取得聯繫後，何
    忠珍即出面負責接待並引領呂文賢至1702室房間內，再安排
    成年女子黃姿鳳至該房間與呂文賢從事性交行為。同日17時
    許，當黃姿鳳與呂文賢甫完成性交行為，即為警當場查獲，
    並循線查悉上情。
二、案經高雄市政府警察局新興分局報告臺灣高雄地方法院檢察
    署檢察官偵查起訴。
     理  由
壹、證據能力方面：
    按傳聞法則之重要理論依據，在於傳聞證據未經當事人之反
    對詰問予以核實，乃予排斥，惟若當事人已放棄對原供述人
    之反對詰問權，於法院審判時表明同意該等傳聞證據可作為
    證據，基於證據資料愈豐富，愈有助於真實發現之理念，並
    貫徹刑事訴訟法修法加重當事人進行主義之精神，確認當事
    人對於證據能力有處分權之制度，傳聞證據經當事人同意作
    為證據，法院認為適當者，亦得為證據。本件上訴人即被告
    （下稱被告）洪志能於本院言詞辯論終結前，對於卷附具有
    傳聞證據性質之證據，均已知其情，而未聲明異議，本院復
    斟酌各該證據並非非法取得，亦無證明力明顯過低之情形，
    以之作為證據，應屬適當，是依刑事訴訟法第159 條之5 第
    2 項規定，應認該等證據均得採為證據。
貳、實體方面：
一、訊據被告洪志能矢口否認有前開犯行，辯稱：我有請經理負
    責佶莉大飯店的業務，我則另外在別的地方經營餐廳，所以
    飯店裡的人做什麼事情，我並不清楚等語。經查：
  (一)被告係佶莉大飯店之負責人，證人即共同被告何忠珍係於99
    年間至佶莉大飯店。又99年10月5 日17時許前之某時，證人
    即男客呂文賢前往佶莉大飯店7 樓消費時，因櫃檯內無人接
    待，其見櫃檯處留有記載「我在附近" 摸魚" ，訪客請電00
    00-000000 （3 分鐘之內即到）我將即刻出現！！小張」之
    紙板，即以其持用之行動電話撥打上開門號，與何忠珍取得
    聯繫後，何忠珍即出面負責接待並引領呂文賢至1702室房間
    內，再安排證人黃姿鳳至該房間與呂文賢從事性交行為之性
    交易。同日17時許，當黃姿鳳與呂文賢完成性交行為後，為
    警當場查獲之事實，業經證人何忠珍、呂文賢、黃姿鳳分別
    於警詢、偵查及原審陳述明確（何忠珍部分見警卷第3 至4
    頁、偵卷第27至30頁、原審卷第62頁反面；呂文賢部分見警
    卷第5 至6 頁、第7 頁，原審卷第55頁正面至56頁反面；黃
    姿鳳部分見警卷第8 至9 頁、第10頁，偵卷第22至24頁）；
    復有高雄市政府警察局99年10月5 日臨檢現場紀錄表、現場
    照片、佶莉大飯店之高雄市政府營利事業登記證等在卷可稽
    （依次見警卷第12頁、第16至17頁、第18頁）。是此等部分
    之事實，堪以認定。
  (二)證人何忠珍於警詢雖證稱：我不認識洪志能，也不知道佶莉
    大飯店的負責人是誰，我是由經理僱用後任職，擔任7 樓房
    間的清潔工作等語（見警卷第3 頁反面）；而證人即佶莉大
    飯店經理陳重武亦於原審證述：何忠珍是伊應徵進來的同事
    等語（見原審卷第57頁反面）。惟查：
  1.就證人何忠珍於佶莉大飯店任職期間為何？證人何忠珍初於
    偵查中係陳稱：伊自「99年4 月底」開始到佶莉大飯店工作
    ，99年10月5 日遭警取締後，因付不出房租，所以要求公司
    讓伊做到「99年11月底」等語（見偵卷第29至30頁）；嗣於
    原審審理時則證陳：99年6 月間，綽號「基仔」的友人告知
    我佶莉大飯店缺打掃服務生，我就於「99年7 月份」去應徵
    ，並開始工作。99年10月5 日遭警取締後，我要求公司讓我
    做到「99年10月底」，99年11月時，我已經沒有在佶莉大飯
    店任職，99年11月9 日警察臨檢時，我是回公司交接而已，
    當時警察叫我在臨檢紀錄上簽名，我就簽，我並不知道可以
    不用簽等語（見原審卷第62頁反面），核其所述，明顯前後
    不一。而若何忠珍確係佶莉大飯店受僱員工，其就任職於佶
    莉大飯店起迄時間此等單純事項，實無無法清晰記憶之可能
    。至證人陳重武固亦證述，何忠珍是伊應徵進來的同事，有
    如前述，惟揆之證人陳重武於原審證述：何忠珍於99年10月
    5 日媒介性交易遭取締後，隔日公司就開除何忠珍，但因何
    忠珍表示伊係單親家庭，與女兒同住，付不起房租，所以才
    同意讓何忠珍做到10月底，11月警察臨檢時，何忠珍應該不
    會在公司，可能有再延期工作等語（見原審卷第58頁正面至
    第59頁正面），就何忠珍為警查獲後，是否有延期工作之情
    事，自稱為佶莉大飯店負責實際營運之經理陳重武竟無法確
    定，明顯悖諸常理，故證人何忠珍是否確係佶莉大飯店受僱
    員工，容難令人無疑。
  2.至佶莉大飯店住宿、休息之客人，須在該飯店1 樓辦理住宿
    、休息登記，先結帳拿鑰匙才上樓之事實，業據證人陳重武
    於原審證述綦詳（見原審卷第60頁正、反面）；而證人何忠
    珍亦證陳：佶莉大飯店須先付房間錢才能住宿等語（見原審
    卷第64頁反面至第65頁正面）。足認旅客至佶莉大飯店住宿
    或休息，須先向1 樓櫃檯辦理住宿、休息登記，並繳納費用
    後，始能取得鑰匙上樓。惟據證人呂文賢於原審證稱：99年
    10月5 日我進入佶莉大飯店1 樓時，櫃檯小姐有看到我，但
    沒有問我要做什麼，我到7 樓後，除了看到何忠珍（吉嫂）
    外，沒有看到其他人，何忠珍帶小姐進來後，告知包含房間
    費用總共3,000 元等語（見原審卷第55頁反面至第56頁反面
    ）；證人黃姿鳳於警詢、偵查及原審審理時證述：我從小住
    在佶莉大飯店附近，跟朋友閒聊時知悉飯店內有性交易服務
    ，因有生計壓力，所以就主動到佶莉大飯店7 樓櫃檯找大姊
    應徵性交易服務。至佶莉大飯店應徵時，是直接搭電梯上樓
    ，遇到何忠珍後，就向何忠珍表示如果有客人要從事性交易
    ，請何忠珍與我聯絡，何忠珍告知如有機會再說，但沒有告
    知我，她是否為飯店員工，亦未告知該飯店不能從事性交易
    ，本次性交易前，何忠珍告知本次性交易後，我可以拿得1,
    500 元等語（見警卷第8 至9 頁、偵卷22至24頁、原審卷第
    93頁反面至第94頁反面）。可知證人呂文賢、黃姿鳳至佶莉
    大飯店時，均係自行搭電梯直接上7 樓，且1 樓櫃檯人員均
    未表示阻止之意，亦未上前詢問是否住宿、休息或找其他客
    人，而與佶莉大飯店一般旅客住宿、休息之程序不同，則佶
    莉大飯店7 樓之經營方式，明顯有異於該飯店其他樓層。此
    外，再參以警方於99年10月5 日至佶莉大飯店臨檢時，經詢
    問該飯店人員，並不知悉7 樓服務生吉嫂（即何忠珍）之真
    實身分，亦有高雄市政府警察局臨檢紀錄表在卷可稽（見警
    卷第12頁），則於佶莉大飯店7 樓之何忠珍，是否確係佶莉
    大飯店之員工，又該飯店7 樓是否確係佶莉大飯店經營範圍
    之一部分，益難令人無疑。
  3.又就內容為「我在附近" 摸魚" ，訪客請電0000-000000 （
    3 分鐘之內即到）我將即刻出現！！小張」此張紙板，係何
    人所留用乙節，雖證人何忠珍於99年11月18日偵查中證稱：
    櫃檯上的紙條是伊於2 、3 個月前寫的，因伊有空時，會到
    附近走走，留下聯絡電話是方便訪客聯絡伊馬上回來處理等
    語（見偵卷第29至30頁）；復於原審陳稱：7 樓櫃檯那張單
    子是我寫的，我在7 樓的房間裡面看到小張的名片，所以我
    就寫「小張」。內容是我自己想，但我有改，我是有請別人
    幫我用黑色的筆寫大字一點等語（見原審卷第101 頁正、反
    面），而均表示前開紙板係其所書寫及使用。惟此核與證人
    陳重武於原審結證稱：7 樓的櫃檯上面有1 個紙板，上面有
    寫「小張」，那是小張之前留下來的等語（見原審卷第60頁
    反面），表示該紙板係「小張」所書寫，且曾使用過者，二
    者明顯不符，是證人何忠珍前揭所述，實難遽信為真。況且
    ，依之前開紙板內容，係明確表示留言之人為綽號「小張」
    之人，並非房務人員。而何忠珍若確係受僱於佶莉大飯店擔
    任清潔人員，苟有客人欲至該飯店7 樓房間住宿或休息，理
    應由1 樓櫃檯人員先與房務人員聯繫，而非由客人自行撥打
    電話與房務（清潔）人員聯繫；又如該紙板之目的，係為方
    便住宿之客人找尋房務人員，留言之人亦應載明「房務人員
    」，而非與房務人員稱謂完全無關之「小張」。再者，若謂
    何忠珍絲毫無畏上級長官查班之可能，仍如此大膽留紙板表
    明自己在附近「摸魚」（意即上班打混），更與常情不符。
    而由上揭諸情相互勾稽，足認何忠珍並非受僱於佶莉大飯店
    ，且佶莉大飯店7 樓應係獨立營業，不受佶莉大飯店負責人
    或經理管理無訛。是以證人何忠珍上揭所稱：伊係受僱於佶
    莉大飯店等語，核非事實，自無可採信。
  (三)至證人陳重武於原審固證稱：洪志能沒有實際參與佶莉大飯
    店的經營，他都是委託我經營的，何忠珍是我應徵進來的，
    有告知不能媒介性交易等語（見原審卷第57頁反面至第58頁
    反面）；而證人何忠珍亦表示被告並不知悉其有媒介色情之
    情事等語，有如前述。惟查，據被告於原審自陳：我是佶莉
    大飯店的負責人，總務小姐是我太太的親姪女，她負責每天
    到公司收報表收帳，每個月跟我報告業績純益等語（見原審
    卷第61頁正面），可見被告縱未每日至佶莉大飯店，其透過
    身為總務，每日至公司之姪女，亦可對飯店所發生之一切情
    事，有所瞭解與掌握，且非僅係單純掛名之負責人，對於佶
    莉大飯店7 樓之使用情形，衡情自無不知或置之不理之可能
    。又據被告於原審供稱：佶莉大飯店從我接手後，這幾年間
    有被查獲性交易4 、5 次等語（見本院訴字卷第61頁正面）
    。再佶莉大飯店自被告接手經營後，業已遭查獲3 次有性交
    易之事，其中99年度偵字第23311 號案件，係檢察官就被告
    與案外人孫宏吉（即何忠珍之前夫，此業經何忠珍於原審供
    陳甚明，見原審卷第100 頁正、反面），涉嫌於99年6 月2
    日媒介女子於佶莉大飯店7 樓從事性交易之事而為偵查等情
    ，有臺灣高雄地方法院檢察署98年度偵字第28568 、15331
    、23311 號等案件之不起訴處分書存卷可憑（見偵卷第36至
    44頁），則被告既知悉，且曾因佶莉大飯店內有人員涉及媒
    介、容留性交易案件，數次遭查獲而經檢察官偵辦，其復曾
    因佶莉大飯店7 樓遭警查獲有媒介性交情事，而與何忠珍之
    前夫孫宏吉同列為被告，其自無不知該飯店7 樓有經人單獨
    使用以經營性交易之情事，依諸常情，被告理應時常查探該
    飯店樓層或房間使用情形，而無逕將佶莉大飯店全權委由證
    人陳重武管理，本身絲毫不管該飯店經營狀況之可能。故證
    人何忠珍獨立利用該飯店7 樓容留女子與人為性交行為以營
    利之事，被告自應知之甚詳，且予以同意提供該場所，殆可
    認定。準此，足認證人陳重武、何忠珍上開所述，係在迴護
    被告，自無可採信。
  (四)按刑法上之幫助犯，係對於犯罪與正犯有共同之認識，而以
    幫助之意思，對於正犯資以助力，而未參與實施犯罪之行為
    者而言。是以，如未參與實施犯罪構成要件之行為，且係出
    於幫助之意思提供助力，即屬幫助犯，而非共同正犯。本件
    被告提供佶莉大飯店7 樓予證人何忠珍，供其容留成年女子
    與人為性交行為以營利，固如上述，惟被告所為，尚非刑法
    第231 條第1 項之圖利容留性交罪之構成要件行為，參照前
    述說明，自應論以幫助犯。
  (五)綜上，被告前揭所辯，核係事後圖卸之詞，無足採信。本件
    事證已臻明確，被告犯行洵可認定，應予依法論科。
二、核被告洪志能所為，係犯刑法第30條第1 項前段、第231 條
    第1 項之幫助犯圖利容留性交罪。被告幫助他人犯前開罪行
    ，應依刑法第30條第2 項之規定，按正犯之刑減輕之。公訴
    意旨認被告應與何忠珍論以共同正犯，尚有未恰。
三、原審認被告罪證明確，因而予以論科，固非無見。惟查，本
    件被告應論以幫助犯，前已述及，原判決認被告所為應論以
    正犯，尚有未合。被告上訴意旨否認犯罪，據之指摘原判決
    不當，固無理由，惟原判決既有前揭可議之處，自應由本院
    將之撤銷改判。爰審酌被告明知容留性交行為之性交易，不
    僅敗壞社會風氣，且有危害國人身體健康之可能，竟提供場
    所，供何忠珍容留成年女子與人為性交行為，就中牟利，所
    為實不足取，犯後復否認犯行，難認有所悔意，惟斟酌被告
    犯罪情節，尚非重大等一切情狀，量處有期徒刑2 月，並諭
    知以1,000 元折算1 日之易科罰金折算標準。
四、公訴意旨另以：被告洪志能與共同被告何忠珍2 人共同基於
    意圖使女子與不特定男客為性交行為而媒介以營利之犯意聯
    絡，於99年10月5 日，在佶莉大飯店媒介女子黃姿鳳與不特
    定男客為以性器進入性器之性交行為，性交易代價為每次收
    費3,000 元，何忠珍從中抽取1,000 元，飯店則收取500 元
    之房間清潔費以營利。嗣於同日下午5 時許，在前開飯店17
    02房，黃姿鳳與男客呂文賢甫完成性交行為欲離開時，為警
    當場查獲，因認被告洪志能此部分與何忠珍共同涉犯刑法第
    231 條第1 項之意圖使女子與他人為性交行為而媒介以營利
    罪嫌等語。惟查：關於女子黃姿鳳與男客呂文賢為性交行為
    部分，係由共同被告何忠珍媒介為之，且何忠珍於佶莉大飯
    店7 樓係獨立經營媒介、容留性交行為之業務，被告僅係提
    供該場地予何忠珍等情，業經認定如前，是尚難僅以被告係
    佶莉大飯店之負責人，且前揭性交行為係發生於佶莉大飯店
    內，即認被告與何忠珍就媒介性交部分，有何犯意聯絡及行
    為分擔。此外，本院復查無其他積極證據，足以證明被告有
    公訴意旨所指之此部分犯行，其犯罪不能證明，原應為其此
    部分無罪之諭知，惟因公訴意旨認此部分，與被告涉犯之圖
    利容留性交罪（惟經本院認被告該部分所為係幫助犯圖利容
    留性交罪）部分，有實質上一罪關係，爰不另為無罪判決之
    諭知。
、共同被告何忠珍部分，業經原審判處罪刑確定，茲不再論列
    。
據上論結，應依刑事訴訟法第369 條第1 項前段、第364 條、第
299 條第1 項前段，刑法第30條第1 項前段、第2 項、第231 條
第1 項、第41條第1 項前段，刑法施行法第1 條之1 ，判決如主
文。
本案經檢察官郭振昌到庭執行職務。
中    華    民    國   100    年    12    月    14    日
                  刑事第八庭    審判長法  官  李炫德
                                      法  官  張盛喜
                                      法  官  徐美麗
以上正本證明與原本無異。
如不服本判決應於收受本判決後10日內向本院提出上訴書狀，其
未敘述上訴理由者，並得於提起上訴後10日內向本院補提理由書
狀（均須按他造當事人之人數附繕本）「切勿逕送上級法院」。
中    華    民    國   100    年    12    月    14    日
                                      書記官  白  蘭
附錄本判決論罪科刑法條：
《刑法第231 條》
意圖使男女與他人為性交或猥褻之行為，而引誘、容留或媒介以
營利者，處5 年以下有期徒刑，得併科10萬元以下罰金。以詐術
犯之者，亦同。
公務員包庇他人犯前項之罪者，依前項之規定加重其刑至二分之
一。